【裁判字號】    89,訴,20
【裁判日期】    890824
【裁判案由】    損害賠償
【裁判全文】
臺灣高等法院高雄分院民事判決    八十九年度訴字第二十號
      原      告  戊○○
      兼      右
      法定代理人  丁○○○    .
      原      告  乙○○      .
                  丙○○      .
      右四人共同
      訴訟代理人  湯瑞科律師
      被      告  甲○○      .
                              .
右當事人間損害賠償事件，原告於刑事訴訟程序附帶提起民事訴訟，經本院刑事庭裁定移
送，本院判決如左：
      主      文
甲○○應給付丁○○○新台幣玖拾柒萬仟壹佰捌拾貳元、戊○○新台幣拾玖萬伍仟零
貳拾元、乙○○、丙○○各新台幣貳拾捌萬元，及均自民國八十八年十二月八日起至清
償日止按週年利率百分之五計算之利息。
丁○○○、戊○○、乙○○、丙○○其餘之訴駁回。
訴訟費用由丁○○○、戊○○、乙○○、丙○○負擔十分之三，餘由甲○○負擔。
本判決丁○○○、戊○○、乙○○、丙○○勝訴部分，丁○○○以新台幣拾貳萬元、戊
○○以新台幣壹拾萬元、乙○○、丙○○各以新台幣玖萬元提供擔保後，得假執行。
丁○○○、戊○○、乙○○、丙○○其餘假執行之聲請駁回。
      事      實
甲、原告方面：
  一、聲明：被告應給付原告丁○○○新台幣（以下同）一百六十九萬一千一百零二元、
      給付原告戊○○六十五萬七千一百一十八元、給付乙○○及丙○○各五十萬元，既
      均自起訴繕本送達翌日起至清償日止按週年利率百分之五計算之利息。願供擔保請
      准宣告假執行。
  二、陳述：
    (一)、被告甲○○於民國八十七年十一月十五日清晨四時四十分許，駕駛車號ＷＤ─九
      三八一號紅色廂型車，沿屏東縣東港鎮○○路，自北往南方向行駛，被告應注意車
      前狀況，並隨時採取必要之安全措施，且依當時客觀情狀，並無不能注意之情事，
      竟疏於注意車前狀況，迨途經該路段七十號前時，適被害人鍾文芳乘騎殘障人士之
      電動車在前行駛，被告見狀，閃煞不及，撞及被害人之電動車，致被害人人車倒地
      ，受有頭部外傷併顱內出血，送醫不治死亡。被告自屬有過失，且其過失行為與被
      害人之死亡間有相當因果關係，為此依侵權行為之法律關係，請求被告賠償之項目
      及金額如下。
    １、原告丁○○○為被害人支出殯葬費二十四萬九千七百三十元。
    ２、扶養費：原告戊○○（七十二年六月一日生）為被害人鍾文芳之女，於本件車禍
        發生時，年僅十五歲，至二十歲成年止，尚有五年須照顧扶養，依現行扶養親屬
        寬減額每年七萬二千元計算，扣除中間利息，計為三十一萬四千二百三十五元，
        丁○○○與被害人同負扶養義務，故戊○○可一次請求扶養費十五萬七千一百十
        八元。丁○○○（三十五年十二月一日生）為被害人之配偶，於本件車禍發生時
        ，年五十二歲，距女性平均餘命八十歲，尚有二十八年可受扶養，惟其於七十歲
        以後之受扶養親屬寬減額每年為十萬八千元，另有三名子女（即原告戊○○、乙
        ○○、丙○○）共同扶養，被害人應負擔四分之一扶養義務，扣除中間利息，丁
        ○○○可一次請求四十四萬一千三百七十二元之扶養費。
    ３、精神慰藉金：原告等分別受喪夫及喪父之慟，被告復於肇事後逃逸，更使原告心
        中長痛，為此請求被告應賠償丁○○○一百萬元，賠償其餘原告各五十萬元。
  三、證據：提出殯葬費收據三紙、戶籍謄本為證。
乙、被告方面：
  被告未於言詞辯論期日到場，亦未提出書狀作何聲明或陳述。
丙、本院依職權調閱台灣屏東地方法院檢察署八十八年度偵字第一０九號、八十七年度相
    字第七四三號、台灣屏東地方法院八十八年交訴字第四五號、本院八十八年交上訴字
    第四一號刑事卷宗。
      理      由
一、被告未於言詞辯論期日到場，核無民事訴訟法第三百八十六條各款所列情形，爰依原
    告之聲請，由其一造辯論而為判決。
二、原告起訴主張：丁○○○為被害人之配偶、戊○○、乙○○、丙○○為被害人之子女
    。緣被告於八十七年十一月十五日清晨四時四十分許，駕駛紅色廂型車，沿屏東縣東
    港鎮○○路，自北往南方向行駛，被告應注意車前狀況，並隨時採取必要之安全措施
    ，且依當時客觀情狀，並無不能注意之情事，竟疏於注意車前狀況，迨途經該路段七
    十號前時，適被害人乘騎殘障人士之電動車在前行駛，被告見狀，閃煞不及，撞及被
    害人之電動車，致被害人人車倒地，受有頭部外傷併顱內出血，送醫不治死亡。被告
    顯有過失，且其過失行為與被害人之死亡間有相當因果關係，為此依侵權行為之法律
    關係，請求被告賠償丁○○○殯葬費二十四萬九千七百三十元、扶養費四十四萬一千
    三百七十二元、精神慰藉金一百萬元，賠償戊○○扶養費十五萬七千一百十八元、精
    神慰藉金五十萬元、賠償乙○○、丙○○各精神慰藉金五十萬元云云。
三、查原告主張被告於前揭時地駕駛小客車肇事撞及被害人，致被害人死亡之事實，業據
    原告於刑事案件審理中指訴不移，且被告確係於八十七年十一月十四日晚上，在東港
    鎮商展場擺地攤，至當晚十一時許收攤後，與友人在東港鎮吃消夜，於十五日清晨五
    時許，駕駛上開紅色廂型車，撞及位於新園鄉○○路一六六號前之交通號誌桿等情，
    為被告於刑事案件警訊中坦承明白，核與證人即鈴成汽車修理廠負責人林金宗於警訊
    證稱：「是一名林姓男子於十五日十一時許打電話給我說甲○○的車子撞壞叫我前往
    拖車，刑事組人員前來查看時該車均未修理」等語，證人即拖車司機白志陽於警訊所
    證：有將ＷＤ─九三八一號車拖到枋寮鄉保養廠等情相符，並有東港分局道路交通事
    故證明書附於刑事卷可稽，已足證被告於八十七年十一月十五日清晨五時許，有駕駛
    車號ＷＤ─九三八一號紅色廂型車無誤。又查被害人係於十一月十五日凌晨四時四十
    分許，在屏東縣東港鎮○○路七十號前，遭一輛紅色廂型車撞及後，該車輛於肇事後
    逃逸等情，業經證人蔡雀美於警訊證稱：「有一男子騎電車（行動不方便人使用）由
    北往南行駛，當時我轉身就聽碰一聲，非常大聲，轉身後看見一部箱型車紅色或棗紅
    色急速前進．．」等語明確。而被害人遭被撞擊之第一肇事現場與被告駕駛該紅色廂
    型車撞及交通號誌桿之第二現場（新園鄉），相距約三、四公里，若以時速七、八十
    公里行駛，約十餘分鐘可抵達，亦經警員林重華、黃岱勇於刑事案件審理時證述綦詳
    。參以被告之車輛於第二肇事現場肇後，車頭嚴重扭曲變形，此有照片附於警局卷可
    按，足證其行駛之車速甚快，是證人所稱被告約十餘分鐘可由第一現場到達第二現場
    等語，洵堪採取。再查被害人遭撞及之現場地面留有肇事車輛所遺留之車燈罩碎片，
    已經警員扣案於刑事卷宗可憑，又將該碎片及採自被告廂型車之車燈罩碎片送請內政
    部警政署刑事警察局比對鑑驗結果，該燈罩破片紋路吻合，係同一燈罩，有該局鑑驗
    通知書附於刑事卷宗可按。以上等情，業經本院依職權調閱台灣屏東地方法院檢察署
    八十八年度偵字第一０九號、八十七年度相字第七四三號、台灣屏東地方法院八十八
    年交訴字第四五號、本院八十八年交上訴字第四一號被告過失致死案刑事卷宗查明無
    訛，益證原告主張為真實。
四、按駕駛人駕駛汽車應注意車前狀況，並隨時採取必要之安全措施，道路交通安全規則
    第九十四條第三項定有明文。被告於右揭時地駕駛小客車，本應注意上揭規定，且依
    當時情形，又無其他不能注意之情事，竟疏未注意，而撞及被害人致被害人頭部受傷
    ，送醫急救不治死亡，被告對本件車禍發生，顯有過失，甚為彰明，且其不法行為與
    被害人之死亡間，有相當因果關係，至堪認定。惟被害人所駕駛之車輛為殘障人士之
    電動車，非為機器腳踏車，已為原告所是認，是該車應屬道路交通安全規則第一百十
    五條所稱之慢車，依同規則第一百二十四條第二項規定，應在劃設之慢車道上靠右行
    駛，此乃被害人騎乘該電動車時，應注意，且依當時情形，又無其他不能注意之情事
    ，被害人竟疏未注意而行駛於快車道上被撞，此觀之附於前開台灣屏東地方法院檢察
    署八十七年度相字第七四三號相驗卷之道路交通事故調查報告表及現場照片四張即明
    ，原告對該證物亦無爭執。且被害人如非違規行駛於快車道上，應不會遭行駛於該車
    道之被告箱型車所撞及，是被害人之違規行為核與其遭撞及而傷重死亡間，亦有相當
    因果關係，足認其就本件車禍之發生，與有過失。
五、又按過失不法侵害他人之權利者，負損害賠償責任；不法侵害他人致死者，對於支出
    殯葬費之人，亦應負損害賠償責任；被害人對於第三人負有法定扶養義務者，加害人
    對於該第三人亦應負損害賠償責任；不法侵害他人致死者，被害人之子女及配偶雖非
    財產上之損害，亦得請求賠償相當之金額；民法第一百八十四條第一項、第一百九十
    二條、第一百九十四條分別定有明文。原告本於侵權行為之法則請求被告賠償，洵有
    所據，茲就其請求之項目及金額審酌如后：
  (一)、殯葬費：丁○○○主張為被害人支出殯葬費二十四萬九千七百三十元等語，固據提
      出收據三紙為證，被告未到庭爭執，而堪信實。惟其中樂隊支出二萬二千五百元，
      屬喪葬必要費用，應予剔除，其餘二十二萬七千二百三十元部分核與我國喪葬習俗
      相合，堪認為喪葬必要費用。
  (二)、扶養費：
      戊○○為被害人之女，七十二年六月一日出生，丁○○○為被害人之配偶，三十五
      年十二月一日出生，有戶籍謄本可憑，堪信為實。戊○○於本件車禍發生時，年僅
      十五歲，至二十歲成年，尚有五年須受扶養，依原告主張之現行扶養親屬寬減額每
      年七萬二千元，按霍夫曼方式，扣除中間利息計算結果，計為三十二萬八千六百三
      十五元（72000×4.564370=328634.64元以下四捨五入），又丁○○○與被害人同
      負扶養義務，故戊○○可一次請求扶養費為十六萬四千三百十八元（元以下四捨五
      入），原告主張戊○○可得扶養費為十五萬七千一百十八元等語，核有所據。又丁
      ○○○於本件車禍發生時，年五十二歲，距女性平均餘命尚有二八．五六年，此有
      內政部統計處編印之七十九年高雄市簡易生命表可參，原告主張丁○○○尚有二十
      八年之餘命，洵堪採取。丁○○○七十歲以前（即前十八年）依現行扶養親屬寬減
      額每年七萬二千元，七十歲以後（即後十年）依受扶養親屬寬減額每年為十萬八千
      元，按霍夫曼方式，扣除中間利息計算結果，計為一百四十五萬二千一百十五元（
      72000×13.076933+108000×(17.000000-00.076933) =941539.176+510575.616=00
      00000.792元以下四捨五入）。再依被告主張丁○○○有三名子女（即原告戊○○
      、乙○○、丙○○）共同扶養，被害人應負擔四分之一扶養義務（包括在戊○○滿
      二十歲以前之部分）等語，丁○○○可一次請求三十六萬三千零二十九元（元以下
      四捨五入）之扶養費。
  (三)、精神慰藉金：
      原告主張彼等分別為被害人之配偶及子女等情，有戶籍謄本可憑，彼等因被害人於
      本件車禍中受撞死亡，身心受慟，堪信為實。審酌丁○○○不識字、現無職業、有
      土地四筆、房屋一戶，戊○○為學生，丙○○、乙○○均已成家立業、乙○○有汽
      車一輛、丙○○有土地一筆、房屋一戶、汽車一輛，以上有戶籍謄本及財政部財稅
      資料中心八十九年五月十六日資五字第八九０九七四六五號函可稽；暨被告教育程
      度為國小畢業、以駕駛箱型車在屏東縣各地商展擺攤為業，此有警局卷可按，其於
      本件車禍之過失責任及肇事後逃逸等情狀，認丁○○○請求之精神慰藉金以八十萬
      元、戊○○、乙○○、丙○○各請求之精神慰藉金以四十萬元為適當。
六、末按損害之發生，被害人與有過失者，法院得減輕賠償金額或免除之，民法第二百十
    七條第一項定有明文。本件被害人就車禍之發生與有過失，已詳述前，茲審酌被告行
    車在被害人之後，竟疏未注意車前狀況，隨時採取必要之安全措施，貿然前駛而撞及
    違規行駛於快車道之被害人等情狀，認被告對本件車禍應負十分之七過失責任，被害
    人應負十分之三過失責任。準此，原告請求被告賠償之金額應按十分之三減輕，是丁
    ○○○請求九十七萬三千一百八十二元、戊○○請求三十九萬五千零二十三元（元以
    下均四捨五入）、乙○○、丙○○各請求二十八萬元，及均自八十八年十二月八日（
    即起訴繕本送達翌日）起至清償日止之法定遲延利息，洵屬正當，應准許之，逾此範
    圍之請求，則乏依據，不能准許。原告陳明願以供擔保為條件，請准為假執行之宣告
    ，經核就原告勝訴部分並無不當，爰酌定相當擔保金額併宣告之，至原告敗訴部分，
    其假執行之聲請已失其所附，應予駁回。
七、據上論結：本件原告之訴為一部有理由、一部無理由，合依民事訴訟法第三百八十五
    條第一項、第七十八條、第三百九十條第二項，判決如主文。
中      華      民      國        八十九    年      八      月    二十四    日
                                      臺灣高等法院高雄分院民事第二庭
~B1審判長法官  高金枝
~B2法      官  黃清江
~B3法      官  陳真真
右為正本係照原本作成。
如對本判決上訴，須於判決送達後二十日內向本院提出上訴狀，其未表明上訴理由者，應
於上訴後二十日內向本院提出上訴理由書。
中      華      民      國        八十九    年      八      月    二十五    日
~B法院書記官  陳曼智


司法院資訊處製作；財團法人民間司法改革基金會備份。
